臺灣高雄地方法院民事判決　　　　　　　　　　　　九十二年度重訴字第七三０號
　　原　　　告　國泰世華商業銀行股份有限公司
　　法定代理人　甲○○
　　訴訟代理人　丁○○
　　被　　　告　乙○○
　　訴訟代理人　丙○○
當事人間請求給付借款事件，本院民國九十四年一月二十日言詞辯論終結，判決如下
：
    主    文
被告應給付原告新臺幣捌佰肆拾捌萬陸仟零參拾柒元，及自民國九十二年四月二十六
日起至清償日止，按周年利率百分之七點八九五計算之利息，及按上開利率百分之二
十計算之違約金。
訴訟費用由被告負擔。
    事實及理由
壹、程序部份：
一、按，訴狀送達後，原告不得將訴變更或追加他訴。但擴張或減縮應受判決事項之
    聲明者，不在此限，民事訴訟法第二百五十五條第一項第三款定有明文。本件原
    告於起訴時原請求判決被告應給付原告新台幣（下同）八百四十八萬六千一百八
    十四元，及自民國九十二年四月二十六日起至清償日止，按周年利率百分之七點
    九八五計算之利息，及自九十二年四月二十六日起至清償日止，按上開利率百分
    之二十計算之違約金。嗣起訴狀繕本送達後，於九十三年五月二十五日本院言詞
    辯論期日，當庭減縮為請求被告應給付原告八百四十八萬六千零三十七元，及自
    民國九十二年四月二十六日起至清償日止，按周年利率百分之七點九八五計算之
    利息，及自九十二年四月二十六日起至清償日止，按上開利率百分之二十計算之
    違約金，核屬減縮應受判決事項之聲明，揆諸首揭規定，應予准許。
二、被告經合法通知，無正當理由未於最後言詞辯論期日到場，核無民事訴訟法第三
    百八十六條各款所列情形，爰依原告聲請，由其一造辯論而為判決。
貳、實體部份：
一、原告主張：被告丙○○（就被告丙○○部份，因原告係就業經支付命令確定之同
    一借款重複起訴請求，由本院另以裁定駁回）於民國八十七年十二月二十三日與
    原告簽訂房屋貸款契約，並於八十八年一月十一日邀另被告乙○○為連帶保證人
    與原告簽訂保證契約後，向原告（被告原本之借款人世華商業銀行股份有限公司
    業已於九十二年十月二十七日與國泰商業銀行股份有限公司合併，而以原告為存
    續公司並更名為國泰世華商業銀行股份有限公司）借款新臺幣（下同）一千五百
    萬元，約定借款期間自八十八年一月十一日起至九十五年一月十一日止，共七年
    ，以每月為一期，共八十四期，按月攤還本息；利息按原告當時之基本放款利率
    年息百分之八點三四，再加碼年息百分之０點一六，共為年息百分之八點五計算
    ，嗣後則按原告每六個月隨時調整之基本放款利率計算（被告於遲延給付而視為
    到期時應付利息之利率為年息百分之七點九八五）；如被告未按期攤還本息時，
    除應付之本息外，本金部份並應自遲延時起至清償日止，其逾期在六個月以內者
    ，按上開利率百分之十，其逾期超過六個月以上者，按上開利率百分之二十給付
    違約金；並約定如有一期未按期攤還本息時，被告即喪失一切期限及分期償還之
    利益，其債務視為全部到期（下稱系爭消費借貸契約）。原告於系爭消費借貸契
    約成立後已依約交付借款予被告丙○○，詎被告丙○○於借得前開款項後，自八
    十八年二月十一日起，即未再依約清償本息，依系爭消費借貸契約之上開約定，
    被告丙○○之上開借款即視為到期；嗣經原告向本院民事執行處聲請拍賣被告丙
    ○○供扺押擔保之不動產，而經本院以八十八年執字第二六五九一號強制執行事
    件拍賣被告之不動產受償至九十二年四月二十五日止之本金、利息、違約金後，
    原告仍有本金八百四十八萬六千零三十七元，及如主文第一項所示之自九十二年
    四月二十六日起之利息及違約金未受清償。被告乙○○為被告丙○○之連帶保證
    人，應與被告丙○○負連帶給付上開欠款本金、利息、違約金之責任等語。爰依
    消費借貸及連帶保證之法律關係請求被告給付積欠原告之上開金額、利息、違約
    金等語。並聲明如主文第一項所示。
二、被告未於最後言詞辯論期日到場，於以前之辯論期日則以：被告之訴訟代理人即
    同案被告丙○○係於八十七年間以其所有之不動產向大眾商業銀行股份有限公司
    抵押貸款一千五百萬元，後因原告同意增貸二百萬元為一千七百萬元，同案被告
    丙○○始轉向原告貸款，惟原告嗣後並未同意增貸，且未告知同案被告丙○○，
    並偽造同案被告丙○○之貸款契約及扺押權設定書等文件，同案被告丙○○並未
    向原告借用系爭一千五百萬元借款並已就原告之相關人員提出刑事訴追；而被告
    乙○○固曾簽立貸款金額為一千七百萬元之保證書，而沒有簽貸款金額為一千五
    百萬元之保證書，當時簽立之保證書係一式二份，第一份之金額係一千七百萬元
    ，原告不敢提出，第二份是空白之契約書，係遭原告將該空白之保證契約書偽填
    為一千五百萬元，被告乙○○在寫保證書時借款借據還沒有簽等語抗辯。並聲明
    ：駁回原告之訴。
三、得心證之理由：
    本件原告主張被告乙○○為同案被告丙○○借款一千五百萬元之連帶保證人，同
    案被告丙○○尚有上述之借款餘款、利息、違約金未清償等事實，業據其提出個
    人房屋貸款契約及授信約定書、保證書及授信約定書、本院八十八年度執字第二
    六五九一號強制執行金額計算書分配表、放款備查卡、提款單、存款明細分戶帳
    、基本放款利率變動表等為證，惟被告則以前詞置辯。故本件所審理之處應在於
    主債務人即同案被告丙○○是否曾向原告借用系爭一千五百萬元借款，及被告乙
    ○○是否曾就系爭借款契約為連帶保證等爭點上。
（一）、主債務人即同案被告丙○○是否曾向原告借用系爭一千五百萬元借款部份：
        同案被告丙○○就其本人有無向原告借用系爭一千五百萬元借款部份，被告
        雖抗辯如上所述。惟按，債務人對於支付命令未於法定期間合法提出異議者
        ，支付命令與確定判決有同一之效力，民事訴訟法第五百二十一條第一項定
        有明文。經查，原告合併前之世華商業銀行股份有限公司就其對同案被告丙
        ○○之系爭一千五百萬元借款，業經於八十八年七月五日向本院聲請對被告
        丙○○核發支付命令，並經本院以八十八年度促字第四七０六九號支付命令
        裁定准許後向被告丙○○送達支付命令，並於八十八年八月十一日由被告丙
        ○○收受在案，而被告丙○○於收受上開支付命令之送達後，並未於二十日
        之法定期間內提出異議，故上開支付命令已於八十八年九月四日確定（本院
        核發之確定證明書誤載為八十八年十月四日確定）等情，業經本院依職權調
        取本院八十八年度促字第四七０六九號卷宗核閱屬實在卷。故原告對被告丙
        ○○確有系爭一千五百萬元借款債權存在，已為上開支付命令確定判決之既
        判力效力所及，因此於被告丙○○另以再審之訴或其他法定程序廢棄上開已
        確定之支付命令之效力前，自不得再為相反之主張，故被告辯稱同案被告丙
        ○○並未向原告借用系爭一千五百萬元借款並已就原告之相關人員提出刑事
        訴追等之上開所辯，即均不足採。
（二）、被告乙○○是否曾就系爭借款為連帶保證人部份：
        就此部份被告之訴訟代理人雖為被告辯稱如上所述，惟查：１、原告對被告
        丙○○確有系爭一千五百萬元借款債權存在，而已為上開支付命令確定判決
        之既判力效力所及而確定在案，業見前述。２、被告乙○○之訴訟代理人即
        同案被告丙○○於本案審理中亦曾到庭陳述：「乙○○有去簽保證書，但是
        在撥款之後簽的」等語〔參見本院卷（一）第三十頁之本院九十三年一月二
        十七日言詞辯論筆錄〕、「名字有簽，但金額是空白的。乙○○有簽一式兩
        份，第一份金額是簽一千七百萬元，他們不敢提出來，第二份是空白的，他
        們偽填金額是一千五百萬元後提出。乙○○在寫保證書時借款借據還沒有簽
        」等語〔參見本院卷（一）第二０四、二０五頁之本院九十三年五月二十五
        日言詞辯論筆錄）。綜上１、２相互參酌以觀，原告對被告丙○○既確有系
        爭一千五百萬元之借款債權存在，而被告乙○○亦確實曾至原告營業處所簽
        立保證書，應已足認被告曾就系爭借款同意擔任連帶保證人。３、另最重之
        證據為被告乙○○本人雖未於本院言詞辯論期日到庭陳述，然其前於另案即
        同案被告丙○○為逃避其提供原告設定扺押之不動產遭本院民事執行處拍賣
        ，而偽造租賃契約使本院民事執處登載於執行卷宗，而經原告提起刑事自訴
        之本院自字第一０二詐欺等案件之上訴案件，即台灣高等法院高雄分院九十
        年度上易字第二００八號詐欺等審理中，到庭證稱：「（當時世華銀行是否
        有要你填寫系爭資料表？）我只有配合他們辦理，但資料表的字是否我寫的
        ，我不清楚，我僅記得有拿印章給他蓋。」、「（當時是否有世華銀行的人
        去跟你面談？）有，那僅是配合他們所做的運作過程，我有拿印章給他們蓋
        。」；及同一刑事案件之證人即原告系爭借款之承辦人黃復長於台灣高等法
        院高雄分院九十年度上易字第二００八號審理中亦到庭證稱：「本來被告（
        指丙○○）是有一棟小套房在世華銀行貸款，後來有清償，後來就提出
        本件系爭貸款事宜，當時我們由大眾銀行轉貸過來，我們就以鳳山市○○路
        一六九號之二（按，即被告丙○○之住處及提供扺押之不動產）去查看，
        ．．．，當時乙○○在二樓，丙○○介紹說他的兒子是從美國回來經營喬登
        美語補習班是自己在經營，所以後來辦理貸款時，我就要求由乙○○擔任貸
        款保證人。」等語〔參見附於本院卷（一）第二六八頁、第二六九頁之台灣
        高等法院高雄分院九十年度上易字第二００八號卷九十一年七月十九日言詞
        辯論筆錄〕。綜上被告乙○○本人之上開證詞及證人黃復長之證詞，原告既
        曾要求被告乙○○本人擔任本件借款之連帶保證人，而被告乙○○本人又曾
        到原告之營業所親自交付其本人之印章給原告之借款承辦人於保證契約及授
        信約定書上蓋章等情相互以觀，被告乙○○顯係基於授權原告之承辦人代為
        蓋章辦理簽訂系爭保證契約之意思而將印章交由原告公司承辦人員代為用印
        ，從而，被告乙○○有擔任系爭借款契約連帶保證人之事實，足堪認定，故
        被告上開所辯，即不足採。
四、按，「稱消費借貸者，謂當事人一方移轉金錢或其他代替物之所有權於他方，而
    約定他方以種類品質、數量相同之物返還之契約。」；「借用人應於約定期限內
    ，返還與借用物種類、品質、數量相同之物。」；「遲延之債務，以支付金錢為
    標的者，債權人得請求依法定利率計算之遲延利息，但約定利率較高者，仍從其
    約定利率。」；「當事人得約定債務人於債務不履行時，應支付違約金」，民法
    第四百七十四條第一項、第四百七十八條前段、第二百三十三條第一項、第二百
    五十條第一項分別定有明文。次按，「保證債務之所謂連帶，係指保證人與主債
    務人負同一之債，對於債權人各負全部給付之責任，此就民法第二百七十二條第
    一項規定連帶連帶債務之文義參照觀之甚明。故連帶保證與普通保證不同，縱使
    無民法第七百四十六條所揭示之情形，亦不得主張同法第七百四十五條關於先訴
    抗辯權之權利。」，有最高法院四十五年台上字第一四二六號判例之意旨可資參
    照。同案被告丙○○向原告借款，並由被告乙○○擔任連帶保證人，而被告丙○
    ○確積欠原告上述借款餘額未清償等事實，業見上述。從而，原告依消費借貸及
    連帶保證之法律關係請求被告乙○○給付如主文第一項所示之金額、利息及違約
    金，為有理由，應予准許。
五、本件判決基礎已臻明確，兩造其餘之攻擊防禦方法及訴訟資料經本院斟酌後，核
    與判決不生影響，無一一論述之必要，併予敘明。
六、據上論結：本件原告之訴為有理由，依民事訴訟法第三百八十五條第一項前段、
    第七十八條，判決如主文。
中　　　華　　　民　　　國　　九十四　　年　　　二　　　月　　二十五　　日
                             臺灣高雄地方法院民事鳳山分庭
                                 法      官 郭文通
正本係照原本作成。
如不服本判決，應於送達後廿日內，向本院提出上訴狀並表明上訴理由，如於本判決
宣示後送達前提起上訴者，應於判決送達後十日內補提上訴理由書（須附繕本）。
中　　　華　　　民　　　國　　九十四　　年　　　二　　　月　　二十五　　日
                                 法院書記官 陳怡如
